臺灣臺中地方法院刑事判決　　　　　　　 96年度訴字第597號
公　訴　人　臺灣臺中地方法院檢察署檢察官
被　　　告　甲○○
　　　　　　　　　　國
上列被告因誣告案件，經檢察官提起公訴（96年度偵緝字第83號
），本院判決如下：
    主    文
甲○○意圖使他人受刑事處分，向該管公務員誣告，處有期徒刑
捌月。
    事    實
一、緣甲○○向丙○○（原名廖本拯）承租臺中縣潭子鄉○○路
    153號3樓之3房屋，並轉出租其中二個房間予乙○○、丁○○二人而任二房東，嗣丙○○得悉前情，因不欲其房屋由甲○○擔任二房東出租予他人，乃委託其子廖宜亮分別於民國
    九十四年七月二十五、二十六日前往前開房屋與乙○○、丁○○二人重新訂立房屋租賃契約。詎甲○○明知丙○○於前
    開日期均未曾進入前開房屋內，而係由廖宜亮入內與次承租
    人乙○○、丁○○簽訂租約，竟基於使他人受刑事處分之意
    圖，於九十四年八月二日前往臺灣臺中地方法院檢察署對丙○○誣指丙○○於九十四年七月二十五、二十六日未經其許
    可，侵入其所承租之位於臺中縣潭子鄉○○路153號3樓之3
    房屋內，而竊取其置放於該處客廳辦公桌內之新台幣（下同
    ）十一萬、十二萬元等語，並據此對丙○○提出竊盜及侵入
    住宅之不實告訴（均業經臺灣臺中地方法院檢察署檢察官以
    95年度偵字第509號為不起訴處分）。
二、案經丙○○訴由臺灣臺中地方法院檢察署檢察官偵查起訴。
    理    由
甲、證據能力方面：按「被告以外之人於審判外之陳述，雖不符
    前四條之規定，而經當事人於審判程序同意作為證據，法院
    審酌該言詞陳述或書面陳述作成時之情況，認為適當者，亦
    得為證據。（第一項）當事人、代理人或辯護人於法院調查
    證據時，知有第一百五十九條第一項不得為證據之情形，而
    未於言詞辯論終結前聲明異議者，視為有前項之同意。（第
    二項）」，刑事訴訟法第一百五十九條之五定有明文。查本
    件被告以外之廖宜亮、乙○○、丁○○於臺灣臺中地方法院
    檢察署94年度交查字第489號、94年度他字第3350號、95 年
    度偵字第509號偵訊中所為陳述，業經被告甲○○於準備程
    序中同意作為證據，且亦未曾於本院言詞辯論終結前（九十
    六年七月三日）聲明異議，經核亦無顯不可信之情況，故前
    開廖宜亮、乙○○、丁○○於偵訊中所為之陳述，均具有證
    據能力，合先敘明。
乙、得心證之理由：
一、訊據被告甲○○固不否認有至臺灣臺中地方法院檢察署對告
    訴人丙○○提出無故侵入住宅以及竊盜之告訴，惟矢口否認
    有何誣告之行為，辯稱：伊就是因為不知道到底是不是丙○○進去伊租房子的地方（即臺中縣潭子鄉○○路153號3樓之
    3房屋）與房客乙○○、丁○○簽訂租賃契約，也不知道到
    底是不是丙○○偷了伊的錢，然而，因為房客告知伊是「屋
    主」來重訂契約，後來又拿房屋租賃契約給伊看，所以才會
    以為是丙○○侵入住宅，並因當時曾將現金十一、二萬元置
    放在客廳裡面，後來卻發現不見了，因此合理懷疑是丙○○
    拿走的，所以才去地檢署對丙○○提出告訴云云。
    經查：
  (一)被告甲○○確實於九十四年八月三日向有偵查犯罪權限之臺
    灣臺中地方法院檢察署申告丙○○「無故侵入民宅」，並於
    同年九月五日於臺灣臺中地方法院檢察署九十四年度交查字
    第四八九號檢察官偵訊中表明欲告丙○○「竊盜」其財物等
    語等節，有臺灣臺中地方法院檢察署申告單、臺灣臺中地方
    法院檢察署九十四年度交查字第四八九號（該案經改分為九
    十四年度他字第三三五０號，嗣併入九十五年度偵字第五０
    九號）九十四年九月五日偵訊筆錄在卷可稽，堪為認定。而
    前開案件（九十五年度偵字第五０九號）經臺灣臺中地方法
    院檢察署檢察官訊問證人乙○○、丁○○及廖宜亮，並詳為
    調查後，由該署檢察官以查無積極證據足資認定丙○○有該
    案告訴人（即本件被告）甲○○所指之侵入住宅及竊盜之犯
    行為由，而對該案被告（即本件告訴人）丙○○為不起訴處
    分確定等情，亦有該等卷宗及該署九十五年度偵字第五０九
    號不起訴處分書在卷可稽，亦屬甚明。
  (二)又告訴人之子廖宜亮係分別於九十四年七月二十五、二十六
    日進入前開臺中縣潭子鄉○○路153號3樓之3房屋內，與證
    人乙○○、丁○○二人簽訂該房屋內房間分租之租賃契約書
    一節，業據證人廖宜亮於九十四年八月二十九日在臺灣臺中
    地方法院檢察署94年度交查字第489號訊問時陳明在卷，核
    與證人乙○○於本院審理時到庭結證稱：「（審判長問：你
    知道在九十四年七月二五、二六日是何人來跟你們簽房屋租
    賃契約？）知道，是房東的兒子，我不知道他的名字，我原
    來是向被告租屋，不過我剛剛說的房東是指丙○○先生。」
    、「丙○○他兒子有跟我說丙○○是大房東，這是在簽約當
    天晚上，丙○○的兒子他跟我講的。」、「（審判長問：你
    有無去告訴甲○○這件事情？）有，我叫他們自己去溝通一
    下，他們好像談不好‧‧‧。」、「審判長問：你說叫他們
    去自己講，你是如何與被告說的？）我當時有跟被告說大房
    東的兒子有來講說要重新簽契約。」等語，以及證人丁○○
    於本院審理時到庭具結證稱：「（審判長問：是何人找你簽
    約的？）來人說他是房東的兒子，他先叫我幫他開門，開了
    門之後，我就回房間去，他就在客廳坐，後來我就不知道了
    ，來的是一對夫妻。（按證人之意為一男一女）、「（審判
    長問：你如何確定來的人是房東？）他們就按電鈴說他們是
    大房東的兒子，那個女子我不知道是誰。」、「（審判長問
    ：提示卷附丁○○與丙○○所簽契約，這是什麼時候簽的？
    ）我忘記了，不過那對夫妻說甲○○欠他們房租，契約是那
    對夫妻來了的那天就簽的，而且我也依約又付了房租給那對
    夫妻，付了幾個月房租我忘記了，也有在契約書中明細表載
    明給了房租。」、「（審判長問：你簽了之後，有無告訴甲○○？）有，我是隔了幾天才告訴甲○○，但是到底隔了幾
    天我忘記了。」、「（審判長問：你是如何告訴甲○○的？
    ）我有跟他說大房東兒子有來定契約收房租，我有再繳房租
    給大房東的兒子，我忘記為何要告訴甲○○這件事情。」等
    語大致相符，以證人乙○○、丁○○就此案分別於臺灣臺中
    地方法院檢察署及本院審理時到庭具結內容尚屬大致吻合而
    無何矛盾之處，且其等二人與告訴人及被告二人復非親非故
    ，亦均無怨隙，所言堪予採信。（至於證人丁○○固曾就廖
    宜亮前來租屋處係「打電話」或「按電鈴」叫其開門一節有
    先後敘述上不一致之情形，惟此應係一般隨著時間經過而記
    憶有所淡忘之正常現象，益徵其並未曾與告訴人或其子有何
    串證之情形，亦均無礙當日係廖宜亮前往前開租屋處簽訂契
    約之事實之認定，附此敘明。）是告訴人丙○○所指稱，九
    十四年七月二十五、二十六日並未曾親自前往前開臺中縣潭
    子鄉○○路153號3樓之3房屋內，與證人乙○○、丁○○二
    人簽訂該房屋內房間分租之租賃契約書，而是派其子廖宜亮
    前往締約，以及該房屋之承租人即證人乙○○、丁○○於事
    後確實係告知被告甲○○「是大房東的兒子」來簽約的等節
    ，應堪信為真實，被告甲○○前開所辯：是房客講說房東來
    簽約云云，無足為採。況依證人乙○○、丁○○所證述情節
    ，其等既已明確告知被告甲○○係何人前來重新締約，且檢
    閱卷附由告訴人丙○○出名與證人丁○○於九十四年七月二
    十六日所簽訂房屋租賃契約書之「房租付款明細欄」內亦明
    確記載收受二期房租、各二千二百元，收受人欄則載明為「
    廖宜亮7/ 25（收受日期）」等字樣，而被告甲○○復坦認
    在前往地檢署申告前已看過房客乙○○、丁○○所提供之與
    大房東所簽訂之房屋租賃契約書，自應就收受人欄所填具之
    姓名並非告訴人丙○○知之甚詳，實無不能探究當時前來與
    證人乙○○、丁○○簽約之人之可能，遑論有何誤認告訴人
    丙○○有前來簽訂租賃契約以及順手將其置放於屋內之現金
    十一、二萬元予以竊取之可能。況本件被告甲○○自始至終
    均無法提出積極之事證以資證明其曾於前開租屋處客廳抽屜
    內放置有現金十一、二萬元（遑論其抽屜並未上鎖之異於常
    情之說詞之不可採信），亦未曾向承租該屋之房客求證有無
    人發現伊放在客廳抽屜內之現金，尤徵其所言非真。是本件
    被告甲○○申告一定之虛構之犯罪事實於有偵查犯罪權限之
    臺灣臺中地方法院檢察署檢察官，並足使被誣告之丙○○有
    受刑事或懲戒處分之危險等情，事證至臻明確，其犯行堪為
    認定，應依法論科。
二、核被告甲○○所為，係犯刑法第一百六十九條第一項之誣告
    罪。爰審酌被告甲○○明知告訴人丙○○（原名廖本拯）並
    無如其申告而於臺灣臺中地方法院檢察署檢察官內勤偵查庭
    中所指述之犯罪事實，竟虛捏事實，對丙○○提出不實之刑
    事告訴，欲入丙○○於罪，犯罪之動機可議，犯罪手段雖然
    平和，但隱瞞事實而提出告訴之方式，動用國家司法公權力
    ，耗費訴訟資源，並致使告訴人丙○○遭受不實之刑事追訴
    之名譽損害及涉訟之時間、精力浪費，所生損害非輕，且犯
    後始終未能坦認犯行，且迄未能與告訴人達成和解，態度不
    佳等一切情狀，量處如主文所示之刑。
據上論斷，應依刑事訴訟法第二百九十九條第一項前段，刑法第
一百六十九條第一項，判決如主文。
中　　華　　民　　國　　96　　年　　7 　　月　　10　　日
                  刑事第四庭  審判長法  官  林宜民
                                    法  官  許惠瑜
                                    法  官  林學晴
上正本證明與原本無異。
如不服本判決，應於送達後十日內向本院提出上訴狀（須附繕
本），上訴於臺灣高等法院臺中分院。
                                    書記官  賴淵瀛
中　　華　　民　　國　　96　　年　　7 　　月　　10　　日
附錄論罪科刑法條
中華民國刑法第169條
（誣告罪）
意圖他人受刑事或懲戒處分，向該管公務員誣告者，處7年以下
有期徒刑。
